【裁判字號】    92,訴,124
【裁判日期】    920630
【裁判案由】    妨害自由
【裁判全文】
臺灣新竹地方法院刑事判決                          九十二年度訴字第一二四號
    公  訴  人  臺灣新竹地方法院檢察署檢察官
    被      告  戊○○
右列被告因妨害自由案件，經檢察官提起公訴（九十年度偵字第四一六二號），本院
判決如左：
    主  文
戊○○共同以非法方法剝奪人之行動自由，處有期徒刑伍月，如易科罰金，以參佰元
折算壹日。
    事  實
一、緣丁○○（業經檢察官為不起訴處分）前因承攬丙○○之工程未收到工程款項，
    且屢次催討均未獲置理，遂於民國九十年四月十三日委任戊○○負責協調處理其
    與丙○○間之工程款糾紛。惟戊○○受委任後不思以合法之方式協調處理，竟於
    九十年四月十七日中午十二時，先由戊○○駕駛車號ＡＭ─八二四七號自小客車
    ，至丙○○工作地點之新竹縣竹東鎮○○路附近等待，於同日下午四、五時許，
    戊○○遂與綽號「阿文」（起訴書誤載為「阿斌」）及另一名年籍姓名不詳之成
    年男子共同基於以強暴、脅迫手段剝奪人行動自由之犯意聯絡，由不知情之甲○○駕駛車號二Ｈ─００五五號自小客車搭載「阿文」及該名年籍姓名不詳之成年
    人至新竹縣竹東鎮○○路附近會合，準備伺機向丙○○催討工程款項。俟於同日
    晚上九時許，丙○○駕駛車號Ｄ三─五四七五號自小貨車離開時，戊○○則駕駛
    車號ＡＭ—八二四七號自小客車，甲○○則駕駛車號二Ｈ—００五五號自小客車
    搭載「阿文」及該名年籍姓名不詳之成年男子，一路自新竹縣竹東鎮○○路尾隨
    丙○○所駕駛之自小貨車。於同日晚上九時十五分許，在新竹縣竹東鎮○○路○
    段與竹中路口處，適逢丙○○停車等待紅燈，「阿文」及該名年籍姓名不詳之成
    年人即趁機下車，並強行進入丙○○所駕駛之自小貨車前座，以「阿文」及該名
    成年男子分別坐在丙○○兩側之脅迫方式，剝奪丙○○之行動自由。此時，戊○○續駕駛該自小客車引導改由該年籍姓名不詳之成年人所駕駛之Ｄ三─五四七五
    號自小貨車往新竹市方向駛去，甲○○則自行駕駛車號二Ｈ─００五五號自小客
    車離去。至新竹市某處不詳地點，戊○○隨即下車質問丙○○是否積欠丁○○工
    程款，因丙○○表示已與丁○○協調完畢，戊○○與「阿文」及該名成年男子，
    隨即強押丙○○進入由戊○○所駕駛之自小客車後座，並搭載「阿文」及該名成
    年男子，續在車上逼迫丙○○還款，惟因丙○○拒不處理，戊○○始將自小客車
    開往新竹市○○路附近，先讓丙○○、「阿文」及該名成年男子下車，並由「阿
    文」及該名成年男子看管丙○○，戊○○則獨自一人駕駛上開ＡＭ—八二四七號
    自小客車返回其位在新竹市○○路一七三號住處，取出丁○○原所交付面額為新
    台幣（下同）二十萬元及二十六萬五千元之支票影本各乙紙後。待戊○○駕車返
    回新竹市○○路與「阿文」等人會面後，戊○○與「阿文」及該名男子承前剝奪
    人行動自由之犯意聯絡，續將丙○○強押進入戊○○所駕駛之該自小客車後座，
    由戊○○駕駛該自小客車另搭載「阿文」及該名成年男子在新竹市○○○路處附
    近繞行，途中戊○○仍向丙○○出示前開支票影本續予催討工程款，惟協調仍無
    結果。嗣於九十年四月十八日凌晨四時許，戊○○駕駛該自小客車行經新竹市○○○路與東大路口處，正值新竹市警察局第一分局南寮派出所警車於該處巡邏，
    丙○○乃趁機強行跳車，向巡邏車之警員呼救，始為警循線查知上情，期間共剝
奪丙○○之行動自由達六時四十五分許。
二、案經丙○○訴由新竹縣警察局竹東分局報告台灣新竹地方法院檢察署檢察官偵查
    起訴。
    理    由
一、訊據被告戊○○固不否認於上開時、地與「阿文」及另一名年籍姓名不詳之成年
    人，開車尾隨告訴人丙○○所駕駛之自小貨車，且利用告訴人停車等待之際，下
    車使之進入其所駕駛之自小客車內，並於其後將丁○○前所受託請領工程款之支
    票影本交付丙○○核對等情，惟堅詞否認有何妨害自由之犯意，辯稱：當初告訴
    人停車等待之際，其係下車敲被害人之車門，問他是否有欠別人的錢，要他跟我
    坐上我的車去核對資料云云。經查：
（一）證人即當日駕駛巡邏車之新竹市警察局第一分局南寮派出所警員徐獻忠及受理
      告訴人報案之警員乙○○於本院調查時分別證稱：「（九十年四月十七日當晚
      巡邏時間？地點？）我開車，旁坐所長，時間為凌晨二點到四點，路線為南寮
      漁港至新竹市區。（詳述實情？是否有人求救？）當日凌晨四點在東大路往市
      區方向，行至於西濱路口，我停車等待紅燈，後來綠燈我穿越中央分隔島往市
      區走，此時所長聽到有人喊搶劫，便叫我停車，所長搖下車窗看到右後方有一
      部深色車子等紅燈，該車位在西濱路上，所長叫我迴轉追車，該車那時已經左
      轉往東大路方向。（追車過程中有無異狀？）所長在搖下車窗有叫喊一聲做什
      麼！所長有跟我說，被害人忽然跳車，因為所長指示我追車，我就沒有注意其
      它的，我就行駛海濱路、天府路，但是都沒有追到開車的人，因為該天下雨視
      線不是很清楚，而且我專注開車，所以都是所長給我的指示」、「提示九十年
      四月十八日筆錄，告以要旨，是否你製作？）是。（製作筆錄過程如何？）被
      害人是其他單位巡邏車載過來，因為所長之前有電知指揮中心請求支援，當時
      我在派出所備勤，接到所長電話說有人跳車，指示若有其他單位載被害人來，
      我們派出所先作筆錄。（作筆錄時被害人神色如何？身上有無傷？）身上沒有
      明顯外傷，因為若有傷我們會先送醫，至於被害人其他狀況，因時間太久已記
      不得。」等語（參本院九十二年五月二十日之訊問筆錄）。本院參酌上開證人
      本諸公權力之行使，且與被告間無特殊嫌隙及情誼，應無設詞攀誣之理。是以
      告訴人所乘坐之自小客車尚在行進中之情形，若告訴人非基於違反意願、被強
      押進入車內情況下，豈有甘冒生命危險自行跳車之舉，故被告上開所辯，顯不
      足採。
（二）又告訴人丙○○於警訊時陳稱：「（請你說明發生經過情形？）我駕Ｄ三─五
      四七五號自小貨車，自竹東鎮○○路行經員山路至頭重里竹中路口，係遇塞車
      時，車輛停駛中，突然我車之左右車門被打開並出現各一邊陌生男子，持槍指
      著我，令我靠過去，不然要開槍，我人被夾擠至中間的位置，而右邊該男子用
      手槍頂著我的右側腹部，另乙名則駕著我所有的自小貨車行駛，往竹東方向，
      其行至不知名的巷內後，又押我進入乙部裕隆車輛，再往新竹市青草湖附近不
      停地繞：：：車輛行至南寮附近之港濱汽車旅館旁的公園後，三名歹徒押我下
      車，駕裕隆車者歹徒將之開走，剩兩名看守我，待一小時之餘後，自小客車到
      場，又將我押上車，駕駛人開口說已取得資料，要配合：：當車輛行東大路與
      西濱路口時，遇警車在附近等號誌燈變換綠燈之時，我強行開左後方車門：：
      我邊跑向警車：：叫救命」等情（參偵查卷第十三頁、第十四頁）。雖告訴人
      於警訊時復陳稱當時係有四名歹徒，且有持槍加以恫嚇，而其中二名分坐於後
      座之兩側，於催討債務過程中，不時對之拳打腳踢，並將其持有之手機及現金
      八千元逕予搶去云云。然告訴人經本院多次傳訊，均未到庭進一步就上開情節
      說明，且告訴人至警局製作筆錄時，身上並無任何明顯外傷，已經上開證人乙○○證述在卷，況衡諸常情，若當時除被告及「阿文」外，另有兩名共犯分坐
      後座兩側之前題下，告訴人既被脅迫在後座之中間位置，顯難有何作為，遑論
      自行開車門跳車之舉。此外，復無扣案槍枝或其他積極證據足資佐證告訴人所
      述情節，即難以告訴人片面指訴，逕認被告有何持槍催討債務或尚有第四名共
      犯參與之事實認定。
（三）再告訴人與丁○○間，因有四十六萬五千元之工程款未予清償，故將該筆債款
      委由被告處理之事實，復經證人丁○○及林冠宏分於警、偵訊及本院調查時證
      稱在卷（參偵查卷第六頁、第二六頁、第六九頁及本院九十二年三月十三日之
      訊問筆錄），且有委託工程款切結書、支票影本二張及工程款明細表可佐（參
      偵查卷第三七頁至第四六頁）。
（四）綜上所述，本案事證明確，被告上開犯行洵堪認定，自應依法予以論罪科刑。
二、核被告戊○○所為，均係犯刑法第三百零二條第一項之剝奪他人行動自由罪。被
    告前基於單一犯意，於同一機會、密接之時間空間情形下，剝奪告訴人之行動自
    由，乃妨害自由實施行為之繼續，屬繼續犯之單純一罪。又被告與「阿文」及另
    一名年籍姓名不詳之成年男子間，就上述妨害自由罪間，有犯意聯絡及行為分擔
    ，均為共同正犯。爰審酌被告正值青年、受人委託處理債權債務事，不循正途解
    決，反以暴力危及告訴人安全之舉不足採、及本案告訴人因本案所受之精神損失
    ，暨被告犯後態度等一切情狀，量處如主文所示之刑，併諭知易科罰金之折算標
    準。
據上論斷，應依刑事訴訟法第二百九十九條第一項前段，刑法第二十八條、第三百零
二條第一項、第四十一條第一項，罰金罰鍰提高標準條例第一條、第二條，判決如主
文。
本案經檢察官鍾曉亞到庭執行職務。
中        華        民        國    九十二    年     六    月   三十    日
                                        臺灣新竹地方法院刑事第一庭
                                            法  官    彭  淑  苑
右正本證明與原本無異。
如不服本判決，應於判決送達後十日內向本院提出上訴狀( 應附繕本 )，上訴於
臺灣高等法院。
                                            書記官    饒  興  蘭
中        華  民        國    九十二    年     六    月   三十    日
附錄：本案論罪科刑法條全文
中華民國刑法第三百零二條(剝奪他人行動自由罪)
私行拘禁或以其他非法方法，剝奪人之行動自由者，處五年以下有期徒刑、拘役或三
百元以下罰金。
因而致人於死者，處無期徒刑或七年以上有期徒刑，致重傷者，處三年以上十年以下
有期徒刑。
第一項之未遂犯罰之。


司法院資訊處製作；財團法人民間司法改革基金會備份。
